【裁判字號】    98,審易,189
【裁判日期】    990301
【裁判案由】    偽造文書等
【裁判全文】
臺灣新竹地方法院宣示判決筆錄         98年度審易字第189號
公  訴  人  臺灣新竹地方法院檢察署檢察官
被      告  丁○○
選任辯護人  吳永茂律師
被      告  甲○○
選任辯護人  江肇欽律師
            路春鴻律師
被      告  乙○○
選任辯護人  徐國楨律師
上列被告等因偽造文書等一案，經檢察官提起公訴（97年度偵字
第4739號、第4750號、第6910號、第8231號、98年度偵字第82號
），及追加起訴（98年度偵字第3497號）後，聲請本院改依協商
程序而為判決，於中華民國99年3 月1 日下午4 時在本院刑事第
十一法庭宣示判決，出席職員如下：
                                    審判長法  官  馮俊郎
                                          書記官  蕭汝芳
                                          通  譯  楊德光
法官起立朗讀判決主文、犯罪事實要旨、處罰條文、附記事項，
及告以上訴限制、期間並提出上訴狀之法院，且諭知記載其內容
：
一、主  文：
    丁○○共同犯使公務員登載不實罪，共十八罪，各處有期徒
    刑月，如易科罰金，均以新臺幣壹仟元折算壹日。又共同
    犯使公務員登載不實罪，共五罪，各處有期徒刑月，如易
    科罰金，均以新臺幣壹仟元折算壹日；均減為有期徒刑壹月
    又拾伍日，如易科罰金，均以新臺幣壹仟元折算壹日。又共
    同犯業務登載不實罪，共六罪，各處有期徒刑貳月，如易科
    罰金，均以新臺幣壹仟元折算壹日。又共同犯業務登載不實
    罪，共三罪，各處有期徒刑貳月，如易科罰金，均以新臺幣
    壹仟元折算壹日；均減為有期徒刑壹月，如易科罰金，均以
    新臺幣壹仟元折算壹日。應執行有期徒刑壹年拾月，如易科
    罰金，以新臺幣壹仟元折算壹日。緩刑年。
    甲○○共同犯使公務員登載不實罪，共六罪，各處有期徒刑
    月，如易科罰金，均以新臺幣壹仟元折算壹日。又共同犯
    業務登載不實罪，共九罪，各處有期徒刑貳月，如易科罰金
    ，均以新臺幣壹仟元折算壹日。又共同犯業務登載不實罪，
    處有期徒刑貳月，如易科罰金，以新臺幣壹仟元折算壹日；
    減為有期徒刑壹月，如易科罰金，以新臺幣壹仟元折算壹日
    。應執行有期徒刑壹年，如易科罰金，以新臺幣壹仟元折算
    壹日。緩刑年。
    乙○○共同犯使公務員登載不實罪，共十八罪，各處有期徒
    刑貳月，如易科罰金，均以新臺幣壹仟元折算壹日。又共同
    犯使公務員登載不實罪，共五罪，各處有期徒刑貳月，如易
    科罰金，均以新臺幣壹仟元折算壹日；均減為有期徒刑壹月
    ，如易科罰金，均以新臺幣壹仟元折算壹日。又共同犯業務
    登載不實罪，共二十六罪，各處有期徒刑貳月，如易科罰金
    ，均以新臺幣壹仟元折算壹日。又共同犯業務登載不實罪，
    處有期徒刑貳月，如易科罰金，以新臺幣壹仟元折算壹日；
    減為有期徒刑壹月，如易科罰金，以新臺幣壹仟元折算壹日
    。應執行有期徒刑貳年，如易科罰金，以新臺幣壹仟元折算
    壹日。緩刑伍年。
二、犯罪事實要旨：
    丁○○、甲○○分別係新竹市○○路3 號國軍新竹地區醫院
    外科主任、神經外科主治醫師，為從事醫療業務之人，乙○○係從事外籍看護工仲介業務之人，均明知病患需到院實際
    就診並依巴氏量表進行評估，始能製作醫療紀錄及為病患開
    立雇主申請聘僱家庭外籍看護工用病症暨失能診斷證明書及
    巴氏量表（下稱病症暨失能診斷證明書及巴氏量表）。其等
    3 人為使病患順利取得申請外籍看護工資格，共同為下列之
    行為（丁○○、甲○○、乙○○之行為分別以附表一、附表
    二、附表三、附表四所載為準）：
（一）丁○○部分：
      丁○○為使如附表一所示白手套陳昱誠（由檢察官以97年
      度偵字第434 號、第4461號為緩起訴處分）、乙○○介紹
      之病患順利取得合格之病症暨失能診斷證明書及巴氏量表
      ，減少評估程序，與附表一所示病患、申請人、仲介人員
      及白手套陳昱誠、乙○○及醫師甲○○、謝志明等人共同
      出於業務上登載不實文書、行使業務上登載不實文書及使
      公務員登載不實文書的犯罪意思聯絡（其他行為人均另案
      偵辦），於民國96年2 月至同年5 月間，由附表一所示仲
      介人員與白手套陳昱誠或乙○○聯繫代辦病症暨失能診斷
      證明書及巴氏量表事宜。陳昱誠接受委託後，指示各仲介
      人員向病患或其家屬收取病患之全民健康保險卡（下稱健
      保卡）及新臺幣（下同）2 萬5,000 元至4 萬5,000 元不
      等代辦費用，其後將病患之健保卡、代辦費及其在臺北縣
      新店市○○路190 號1 樓偽造如附表一所示醫院診斷證明
      書交付乙○○，由乙○○處理後續開立診斷證明書事宜。
      乙○○自行接受病患或其家屬委託部分，亦向病患或其家
      屬收取病患之健保卡及3 萬至4 萬不等代辦費用。乙○○
      於附表一所示「病患未實際到醫院就診日期」欄所示日期
      ，持病患之健保卡或以自費方式為病患掛號，以不詳代價
      商請丁○○為病患開立病症暨失能診斷證明書及巴氏量表
      。丁○○於病患未實際到院接受看診之情形下，於附表一
      「病歷紀錄記載之就診日期」欄所示時間，在國軍新竹地
      區醫院填載不實門診紀錄單，將不實事項登載於其業務上
      作成之文書，製作虛偽之門診紀錄，以形式上符合醫院規
      定之評估程序，足生損害醫療紀錄之正確性，並使中央健
      康保險局溢付國軍新竹地區醫院如附表一所示之健保給付
      。再由丁○○於附表一編號1 至23號「開立不實診斷證明
      書及巴氏量表日期」欄所示時間，配合填具不實之病症暨
      失能診斷證明書及巴氏量表，將不實事項登載於其業務上
      作成之文書，使病患符合申請外籍看護工資格（附表一編
      號24至31號之病患，因曾到院進行評估，故無法判定丁○○為其等所開立之病症暨失能診斷證明書及巴氏量表係屬
      不實），再由國軍新竹地區醫院不知情之承辦人員於附表
      一編號1 至23號「向長期照護管理中心申請日期」欄所示
      時間，將上開不實之病症暨失能診斷證明書及巴氏量表郵
      寄各地長期照顧管理中心以行使之。嗣附表一編號1 至23
      號所示申請人取得病患上開病症暨失能診斷證明書及巴氏
      量表後，委由附表一編號1 至23號所示之仲介公司向行政
      院勞工委員會（下稱勞委會）申請外籍看護工，於附表一
      編號1 至23號「行政院勞工委員會收件日期」欄所示時間
      ，將該診斷證明書、巴氏量表連同申請文件送達至勞委會
      ，申請外籍看護工以行使之，致使不知情之勞委會承辦人
      員經形式審查後，將符合申請外籍看護工資格之不實事項
      登載於職務上所掌之公文書，使勞委會於附表一編號1 至
      23號「行政院勞工委員會核准日期」欄所示時間核准其申
      請，致生損害於勞委會對於判定病患是否符合申請外籍看
      護工資格之正確性。
（二）甲○○部分：
      甲○○為使如附表二所示白手套介紹之病患順利取得合格
      之病症暨失能診斷證明書及巴氏量表，減少評估程序，與
      附表二所示病患、申請人、仲介人員及白手套陳昱誠、乙○○及醫師丁○○、謝志明等人共同出於業務上登載不實
      文書、行使業務上登載不實文書及使公務員登載不實文書
      的犯罪意思聯絡（其他行為人均另案偵辦），於96年4 月
      至12月間，由附表二所示仲介人員與白手套陳昱誠或乙○○聯繫代辦病症暨失能診斷證明書及巴氏量表事宜。陳昱
      誠接受委託後，指示各仲介人員向病患或其家屬收取病患
      之健保卡及2 萬5,000 元至4 萬5,000 元不等代辦費用，
      其後將病患之健保卡、代辦費及其在臺北縣新店市○○路
      190 號1 樓偽造如附表二所示醫院診斷證明書交付乙○○
      ，由乙○○處理後續開立診斷證明書事宜。乙○○自行接
      受病患或其家屬委託部分，亦向病患或家屬收取病患之健
      保卡及3 萬元至4 萬元不等代辦費用。乙○○於附表二「
      病患未實際到醫院就診日期」欄所示日期，持病患之健保
      卡或以自費方式為病患掛號，以不詳代價商請甲○○為病
      患填載不實門診紀錄單，製作虛偽之門診紀錄（附表二註
      明由其他醫師看診者除外），甲○○即將不實事項登載於
      其業務上作成之文書，以形式上符合醫院規定之評估程序
      ，足生損害醫療紀錄之正確性，並使中央健康保險局溢付
      國軍新竹地區醫院如附表二所示之健保給付。甲○○並在
      未對附表二編號9 至14號病患為複評之情形下，於「開立
      不實診斷證明書及巴氏量表日期」欄位所示日期，配合在
      丁○○所開立不實之病症暨失能診斷證明書及巴氏量表之
      「其他評估人欄上」核章及簽名，使病患符合申請外籍看
      護工資格，再由國軍新竹地區醫院不知情之承辦人員於附
      表二編號9 至14號「向長期照護管理中心申請日期」欄所
      示時間將上開不實之病症暨失能診斷證明書及巴氏量表郵
      寄各地長期照顧管理中心以行使之。嗣附表二編號9 至14
      號所示申請人取得病患上開病症暨失能診斷證明書及巴氏
      量表後，委由附表二編號9 至14號所示之仲介公司向勞委
      會申請外籍看護工，於附表二編號9 至14號「行政院勞工
      委員會收件日期」欄所示時間，將該不實之診斷證明書、
      巴氏量表連同申請文件送達至勞委會，向勞委會申請外籍
      看護工以行使之，致使不知情之勞委會承辦人員經形式審
      查後，將符合申請外籍看護工資格之不實事項登載於職務
      上所掌之公文書，使勞委會於附表二編號9 至14號「行政
      院勞工委員會核准日期」欄所示時間核准其申請，致生損
      害於勞委會對於判定病患是否符合申請外籍看護工資格之
      正確性。
（三）乙○○部分：
      乙○○為使如附表三、附表四所示病患順利取得合格之病
      症暨失能診斷證明書及巴氏量表，減少評估程序，與附表
      三、附表四所示病患、申請人、仲介人員及白手套陳昱誠
      及醫師丁○○、甲○○、謝志明、邱金德、侯建弘等人共
      同出於業務上登載不實文書、行使業務上登載不實文書及
      使公務員登載不實文書的犯罪意思聯絡（其他行為人均另
      案偵辦），於96年2 月至12月間，受白手套陳昱誠委託或
      自行向附表三、附表四所示仲介人員接洽，收取如附表三
      、附表四所示代辦費，代辦附表三、附表四所示病患開立
      病症暨失能診斷證明書及巴氏量表相關事宜。乙○○於附
      表三、附表四「病患未實際到醫院就診日期」欄所示日期
      ，於病患未實際到院就診之情形下，持病患之健保卡前往
      新竹市○○路3 號國軍新竹地區醫院、新竹縣竹東鎮○○
      路○ 段81號行政院退除役官兵輔導委員會竹東榮民醫院（
      下稱竹東榮民醫院）為病患掛號，並以不詳代價商請丁○○、甲○○、謝志明、邱金德及侯建弘等醫師為病患填具
      不實門診紀錄單、開立病症暨失能診斷證明書及巴氏量表
      。丁○○、甲○○、謝志明、邱金德及侯建弘等醫師於病
      患未實際到院接受看診之情形下，於附表三、附表四所示
      「病患未實際到醫院就診日期」欄時間在國軍新竹地區醫
      院、竹東榮民醫院填載不實門診紀錄單，製作虛偽之門診
      紀錄，上開醫師即將不實事項登載於其業務上作成之文書
      ，以形式上符合醫院規定之評估程序，足生損害醫療紀錄
      之正確性。丁○○再於附表三編號1 至23號所示時間配合
      填具不實之病症暨失能診斷證明書及巴氏量表，另謝志明
      亦於附表四編號1 至5 號所示時間配合填具不實之病症暨
      失能診斷證明書及巴氏量表，將不實事項登載於其業務上
      作成之文書，使病患符合申請外籍看護工資格。再由國軍
      新竹地區醫院不知情之承辦人員於附表三編號1 至23號、
      附表四編號1 至5 號「向長期照護管理中心申請日期」欄
      所示時間將上開不實之病症暨失能診斷證明書及巴氏量表
      郵寄各地之長期照顧管理中心以行使之。嗣附表三編號1
      至23號、附表四編號1 至5 號所示申請人取得病患上開病
      症暨失能診斷證明書及巴氏量表後，委由附表三編號1 至
      23號、附表四編號1 至5 號所示之仲介公司於如附表三編
      號1 至23號、附表四編號1 至5 號「行政院勞工委員會收
      件日期」欄所示時間，將該不實之診斷證明書、巴氏量表
      連同申請文件送達至勞委會，向勞委會申請外籍看護工以
      行使之，致使不知情之勞委會承辦人員經形式審查後，將
      符合申請外籍看護工資格之不實事項登載於職務上所掌之
      公文書，使勞委會於附表三編號1 至23號、附表四編號1
      至5 號「行政院勞工委員會核准日期」欄所示時間核准其
      申請，致生損害於勞委會對於判定病患是否符合申請外籍
      看護工資格之正確性。
三、處罰條文：
    刑法第28條、第31條第1 項、第214 條、第216 條、第215
    條、第55條、第41條第1 項前段、第8 項、第74條第1 項第
    1 款，中華民國九十六年罪犯減刑條例第2 條第1 項第3 款
    、第7 條、第11條。
四、附記事項：
（一）被告丁○○應於99年3 月1 日前捐款新臺幣50萬元予臺灣
      新竹地方法院檢察署指定之公益團體（被告丁○○已於98
      年12月8 日捐款予財團法人犯罪被害人保護協會台灣新竹
      分會公益團體，有郵政跨行匯款申請書影本1 紙附於本院
      卷宗可查）。
（二）被告甲○○應於99年3 月1 日前捐款新臺幣20萬元予臺灣
      新竹地方法院檢察署指定之公益團體（被告甲○○已於98
      年12月21日捐款予財團法人基督教中華協力會佰大尼老人
      照護中心公益團體，有臺灣銀行匯款申請書(2) 回條聯影
      本1 紙附於本院卷宗可查）。
（三）被告乙○○應於99年3 月1 日前捐款新臺幣20萬元予臺灣
      新竹地方法院檢察署指定之公益團體（被告乙○○已於98
      年12月16日捐款予財團法人犯罪被害人保護協會台灣新竹
      分會公益團體，有郵政跨行匯款申請書影本1 紙附於本院
      卷宗可查）。另被告乙○○應於緩刑期間按月捐款新臺幣
      1 萬元予臺灣新竹地方法院檢察署指定之公益團體，迄至
      總額達新臺幣36萬元為止。
五、協商判決除有刑事訴訟法第455 條之4 第1 項第1 款於本訊
    問程序終結前，被告撤銷協商合意或檢察官撤回協商聲請者
    ；第2 款被告協商之意思非出於自由意志者；第4 款被告所
    犯之罪非第455 條之2 第1 項所定得以協商判決者；第6 款
    被告有其他較重之裁判上一罪之犯罪事實者；第7 款法院認
    應諭知免刑或免訴、不受理者情形之一，及違反同條第2 項
    「法院應於協商合意範圍內為判決；法院為協商判決所科之
    刑，以宣告緩刑或2 年以下有期徒刑、拘役或罰金為限」之
    規定者外，檢察官與被告均不得上訴。
六、如有前項得上訴之情形，得自收受宣示判決筆錄送達之日起
    10日內，向本院提出上訴書狀，上訴於第二審法院。
中    華    民    國    99    年    3     月    1     日
                  刑事第九庭書  記  官  蕭汝芳
                            審判長法官  馮俊郎
以上筆錄正本係照原本作成。
中    華    民    國    99    年    3     月    1     日
                            書  記  官  王思穎
附錄本案處罰實體法條全文：
＊刑法第214 條：
明知為不實之事項，而使公務員登載於職務上所掌之公文書，足
以生損害於公眾或他人者，處3 年以下有期徒刑、拘役或500 元
以下罰金。（罰金之貨幣單位改為新臺幣，並提高為30倍）
＊刑法第216 條：
行使第210 條至第215 條之文書者，依偽造、變造文書或登載不
實事項或使登載不實事項之規定處斷。
＊刑法第215 條：
從事業務之人，明知為不實之事項，而登載於其業務上作成之文
書，足以生損害於公眾或他人者，處3 年以下有期徒刑、拘役或
500 元以下罰金。（罰金之貨幣單位改為新臺幣，並提高為30倍
）
附表：
（一）丁○○部分：
１、起訴書附表一編號1至23，使公務員登載不實，共23罪。
編號1、8、9、13、23，共5罪適用減刑條例，
其餘18罪不適用減刑條例。
２、起訴書附表一編號24至31，共9次業務登載不實，共9罪。
編號(2)、(8)、(9)，共3罪適用減刑條例，
其餘6罪不適用減刑條例。
┌───────────────────────────┐
│編號24，1次，編為(1)，96年5月16日。                    │
│編號25，1次，編為(2)，96年4月17日，適用減刑條例。      │
│編號26，1次，編為(3)，96年5月23日。                    │
│編號27，1次，編為(4)，96年4月25日。                    │
│編號28，1次，編為(5)，96年5月9日。                     │
│編號29，2次，編為(6)，96年5月7日。                     │
│             編為(7)，96年5月8日。                     │
│編號30，1次，編為(8)，96年3月28日，適用減刑條例。      │
│編號31，1次，編為(9)，96年2月12日，適用減刑條例。      │
└───────────────────────────┘
（二）甲○○部分：
１、起訴書附表二編號9至14，使公務員登載不實，共6罪。
上開6罪均不適用減刑條例。
２、起訴書附表二編號1至8，共10次業務登載不實，共10罪。
編號(10)，共1罪適用減刑條例，
其餘9罪不適用減刑條例。
┌───────────────────────────┐
│編號1，1次，編為(1)，96年7月9日。                      │
│編號2，2次，編為(2)，96年7月6日。                      │
│            編為(3)，96年7月9日。                      │
│編號3，1次，編為(4)，96年9月7日。                      │
│編號4，1次，編為(5)，96年12月3日。                     │
│編號5，1次，編為(6)，96年5月10日。                     │
│編號6，1次，編為(7)，96年5月24日。                     │
│編號7，2次，編為(8)，96年5月10日。                     │
│            編為(9)，96年5月11日。                     │
│編號8，1次，編為(10)，96年4月6日，適用減刑條例。        │
└───────────────────────────┘
（三）乙○○部分：
１、起訴書附表三編號1至23，使公務員登載不實，共23罪。
編號1、8、9、13、23，共5罪適用減刑條例，
其餘18罪不適用減刑條例。
２、附表四（即追加起訴書之附表）編號1 至5 ，與附表三編號
    6 、8 、12、21、22相同，不另論罪。
３、起訴書附表三編號24至33，及附表四（即追加起訴書之附表
    ）編號6 至14，共27次業務登載不實，共27罪。
編號，共1罪適用減刑條例，
其餘26罪不適用減刑條例。
┌───────────────────────────┐
│起訴書附表三部分：                                    │
│編號24，1次，編為，96年5月16日。                    │
│編號25，1次，編為，96年4月17日，適用減刑條例。      │
│編號26，3次，編為，96年5月23日。                    │
│             編為，96年5月24日。                    │
│             編為，96年5月25日。                    │
│編號27，2次，編為，96年4月25日。                    │
│             編為，96年4月27日。                    │
│編號28，3次，編為，96年5月9日。                     │
│             編為，96年5月10日。                    │
│             編為，96年5月11日。                    │
│編號29，2次，編為，96年5月7日。                     │
│             編為，96年5月8日。                     │
│編號30，1次，編為，96年7月9日。                     │
│編號31，2次，編為，96年7月6日。                     │
│            編為，96年7月9日。                      │
│編號32，1次，編為，96年9月7日。                     │
│編號33，1次，編為，96年12月3日。                    │
│附表四（即追加起訴書之附表）部分：                    │
│編號6部分，與附表三編號26相同，不另論罪。             │
│編號7部分，與附表三編號27相同，不另論罪。             │
│（編號7病患丙○○，其中就診日期96年5月10日、96年5月11 │
│日之記載，為附表一編號27、附表三編號27所無，為誤載，應│
│予刪除）                                              │
│編號8，1次，編為，96年10月22日。                    │
│編號9，2次，編為，96年12月12日。                    │
│            編為，96年12月19日。                    │
│編號10，2次，編為，96年10月23日。                   │
│            編為，96年10月30日。                    │
│編號11，2次，編為，96年12月5日。                    │
│            編為，96年12月12日。                    │
│編號12，1次，編為，96年6月20日。                    │
│編號13，1次，編為，96年10月2日。                    │
│編號14，1次，編為，96年11月21日。                   │
└───────────────────────────┘
附件：
詳如起訴書之附表一、附表二、附表三、追加起訴書之附表（附
表四）。

司法院資訊處製作；財團法人民間司法改革基金會備份。
